【裁判字號】    89,易,1004
【裁判日期】    890531
【裁判案由】    違反區域計劃法
【裁判全文】
臺灣臺中地方法院刑事判決                        八十九年度易字第一四號
    公  訴  人  臺灣臺中地方法院檢察署檢察官
    被      告  丙○○
                丁○○
                甲○○
右列被告等因違反區域計劃法案件，經檢察官聲請簡易判決處刑（八十八年度偵字第
二三七三０號），本院豐原簡易庭認不宜以簡易判決處刑，移送刑事普通庭審理，本
院判決如左：
    主  文
丙○○、丁○○、甲○○均無罪。
    理  由
一、公訴意旨略以：被告丙○○、丁○○（聲請書誤載為劉燕）、甲○○與關係人乙○○（另案移送臺灣高等法院臺中分院併辦）係台中縣新社鄉○○段番社嶺小段
    第二二五之一地號共有人，擅自在上開土地設置墳墓，違反區域計劃法第十五條
    規定，經臺中縣政府於民國八十七年十二月十日以八七府地用字第三二五五六七
    號函限被告丙○○、丁○○、甲○○三人與關係人乙○○等於接函後三個月內自
    行排除，惟迄今仍未依令排除，因認被告三人涉有違反區域計劃法第二十二條之
    罪嫌云云。
二、按犯罪事實應依證據認定之，無證據不得推定其犯罪事實；又不能證明被告犯罪
    者，應諭知無罪之判決，刑事訴訟法第一百五十四條、第三百零一條第一項分別
    定有明文；又按犯罪事實之認定，應憑真實之證據，倘證據是否真實尚欠明顯，
    自難以擬制推測之方法，為其判斷之基礎，最高法院五十三年台上字第六五六號
    判例著有明文。又認定犯罪事實所憑之證據，無論係直接證據或間接證據，其為
    訴訟上之證明，須於通常一般之人均不致有所懷疑，而得確信其為真實之程度者
    ，始得據為有罪之認定，徜其證明尚未達到此一程度，而有合理之懷疑存在，復
    無其他調查途徑可尋，法院即應為無罪之判決，最高法院七十六年臺上字第四九
    八六號著有判例可參。
三、本件公訴人認被告涉有違反區域計劃法第二十二罪嫌云云，係以關係人乙○○之
    偵查筆錄、臺中縣政府函、違規使用案件處理查報表、土地登記簿謄本等在卷，
    為其主要依據。訊據被告三人於本院審理均堅決否認有右揭違反區域計劃法第二
    十二條之事實，被告三人均辯稱：伊二人是該筆土地的共有人，但墳墓不是伊三
    人蓋的，是關係人乙○○蓋的，是他爸爸劉建墩的墳墓，伊三人有簽分管契約，
    而墳墓是在乙○○分管的土地上，乙○○在蓋墳墓時，伊等有阻止，但他向伊等
    大小聲，說他在自己的土地上處理，不干我們的事，且伊三人均沒有收到臺中縣
    政府八七府地用字第三二五五六七號函、臺中縣新社鄉公所違反墳墓設置管理條
    例制止通知書等語。
四、經查：
（一）被告三人為上開土地之共有人，被告丁○○、甲○○之應有部分各為十分之一
      ，被告丙○○、本案關係人乙○○之應有部分各為五分之二等情，有該筆土地
      之土地登記謄本一份及土地所有權狀影本二份附卷可稽，又該土地之使用分區
      為山坡地保育區，使用地類別為農牧用地，亦有該筆土地之登記謄本在卷可查
      。又本案關係人乙○○於八十九年四月二十日本院審理時陳稱：「該筆土地在
      我們上一代就已分管，因為不能辦分割，所以就簽分管契約。墳墓約在六、七
      年前蓋的，當時被告三人都反對，但我認為是蓋在自己分管的土地上，所以就
      不理會他們。」，證人乙○○之陳述核與被告三人之辯詞相符，被告之辯詞當
      可採信。又在該筆土地上設置墳墓者，除關係人乙○○外，尚有案外人林長富
      、李順景，該土地上之墳墓均與被告三人並無任何關係，尚無證據足資證明被
      告三人有在上開土地設置墳墓之行為。
（二）按區域計畫法第二十一條第一項規定：「違反第十五條第一項之管制使用土地
      者，由該管直轄市、縣（市）政府處新臺幣六萬元以上三十萬元以下罰鍰，並
      得限期令其變更使用、停止使用或拆除其地上物恢復原狀。」；同法第二十二
      條規定：「違反前條規定不依限變更土地使用或拆除建築物恢復土地原狀者，
      除依行政執行法辦理外，並得處六個月以下有期徒刑或拘役。」準此可知，區
      域計畫法第二十二條之構成要件，應以行為人違反管制使用土地，接獲該管縣
      市政府限期恢復土地使用原狀之命令而不遵守其命令者，始足當之。證人乙○○證稱：「我有收到台中縣政府八七府地用字第三二五五六七號函、臺中縣新
      社鄉公所違反墳墓設置管理條例制止通知書，但我沒有拿給其他三名被告看，
      也沒有告知他們，因墳墓是我自己蓋的。」等語，證人之證詞亦與被告之辯詞
      相符，被告三人之住所均與證人乙○○之住所不同，亦有戶籍謄本三份存卷可
      稽。再者，臺中縣政府於八十七年十二月十日所發文之「八七府用字第三二五
      五六七號函」，該府未將雙掛號回執保存妥當，經向郵政機關查詢，其送達之
      資料亦僅保存六個月，故未能檢覆郵政機關之送達資料等情，有臺中縣政府八
      十九年四月二十五日八九府地用字第一０七一二五號函存卷可查，是亦無證據
      足資證明被告三人有收受上開自行排除通知函，是被告三人既無收受上開臺中
      縣政府之函文，即與區域計劃法第二十二條之構成要件不符。
五、綜上所述，被告三人並無公訴人所指違反區域計劃法第二十二條之行為，此外，
    本院復查無其他證據足資證明被告有違反區域計劃法之行為，既不能證明被告三
    人犯罪，揆諸上揭刑事訴訟法之規定，依法均應為被告三人無罪之諭知。
據上論斷，應依刑事訴訟法第四百五十二條、第三百零一條第一項，判決如主文。
本案經檢察官洪培根到庭執行職務
中      華      民      國    八十九    年      五      月    三十一    日
                                    臺灣臺中地方法院刑事第四庭
                                            法  官  楊  真  明
右正本證明與原本無異。
如不服本判決，應於判決送達後十日內向本院提出上訴狀，上訴於臺灣高等法院臺中
分院( 須附繕本 )。
                                            書記官
中      華      民      國    八十九    年      五      月    三十一    日


司法院資訊處製作；財團法人民間司法改革基金會備份。
